【裁判字號】    98,審訴,79
【裁判日期】    980213
【裁判案由】    毒品危害防制條例
【裁判全文】
臺灣士林地方法院刑事判決              98年度審訴字第79號
公  訴  人  臺灣士林地方法院檢察署檢察官
被      告  甲○○
上列被告因違反毒品危害防制條例案件，經檢察官提起公訴（九
十七年度毒偵字第二四一四號），被告為有罪之陳述，本院合議
庭裁定改行簡式審判程序，並判決如下：
    主  文
甲○○施用第一級毒品，累犯，處有期徒刑壹年參月。
    事  實
一、甲○○前因施用毒品案件，經送觀察、勒戒後，復經強制戒
    治，於民國九十二年二月十日強制戒治期滿執行完畢，並經
    臺灣士林地方法院檢察署檢察官以九十二年度戒毒偵字第二
    二號為不起訴處分確定。復因施用毒品案件，經本院分別以
    九十七年度訴字第三九一號判決處應執行有期徒刑十一月及
    九十七年度訴字第六０七號判決處應執行有期徒刑一年二月
    。又因違反槍砲彈藥刀械管制條例案件，經臺灣板橋地方法
    院以九十一年度訴緝字第五號判決處有期徒刑一年四月，併
    科罰金新臺幣五萬元確定，復同因違反槍砲彈藥刀械管制條
    例案件，經臺灣板橋地方法院以九十一年度訴字第二六０四
    號判決處有期徒刑一年六月，併科罰金新臺幣六萬元，上訴
    後，經臺灣高等法院以九十二年度上訴字第三四六九號判決
    駁回上訴，再上訴後，經最高法院以九十三年度臺上字第二
    一四０號判決駁回上訴確定，上開二案件，嗣經臺灣高等法
    院以九十四年度聲字第三五六號裁定定應執行有期徒刑二年
    八月，併科罰金新臺幣十萬元確定，並與其前犯肅清煙毒條
    例案件之殘刑二年九月十五日接續執行，迄至九十五年十月
    十七日縮短刑期假釋出監，假釋期間併付保護管束，於九十
    六年七月十六日執行完畢。詎甲○○仍不知悛悔，於前開強
    制戒治執行完畢釋放後五年內再犯施用毒品罪，經法院判決
    有罪確定後，復基於施用第一級毒品海洛因之犯意，於九十
    七年十月二十九日中午某時，在臺北市○○區○○街一九三
    巷七號三樓三一五室友人李三風住處，以針筒注射之方式，
    施用海洛因一次。嗣因李三風友人陳慧貞於該處死亡，經警
    通知於九十七年十一月一日到場說明並採尿送驗，結果呈嗎
    啡陽性反應始悉上情。
二、案經臺北市政府警察局士林分局報請臺灣士林地方法院檢察
    署檢察官偵查起訴。
    理  由
一、前揭犯罪事實，業據被告甲○○於警詢時、偵查中、本院準
    備程序及審理時供認不諱，又被告為警查獲時，經警採集其
    尿液送檢驗結果，呈嗎啡陽性反應，有臺灣尖端先進生技醫
    藥股份有限公司九十七年十一月二十日實驗室檢體編號AC46
    504 號濫用藥物檢驗報告及臺北市政府警察局偵辦毒品案件
    尿液檢體委驗單各一份在卷可稽，足徵被告自白與事實相符
    。本件事證明確，被告犯行堪以認定。
二、按毒品危害防制條例係於九十二年七月九日修正公布，自九
    十三年一月九日起施行。修正後已刪除二犯及三犯之規定，
    一改修法前繁雜之處遇程序，僅將施用毒品者簡化區分為初
    犯、再犯，並認施用毒品者係屬病患性犯人，以觀察、勒戒
    戒除其身癮，並以強制戒治去除其心癮。經觀察、勒戒或強
    制戒治執行完畢釋放後，若係五年後再犯該條例第十條施用
    毒品罪者，與同條例第二十條第一項、第二項關於「初犯」
    之處理方式相同，檢察官應先聲請法院裁定令被告入勒戒處
    所觀察、勒戒，並視有無繼續施用毒品傾向，決定應予釋放
    、為不起訴之處分，或應聲請法院裁定令入勒戒處所強制戒
    治；若係五年內「再犯」同條例第十條施用毒品罪者，依同
    條例第二十三條第二項規定，檢察官則應依法起訴。觀諸該
    條例第二十條第三項之修正理由：「觀察、勒戒或強制戒治
    五年後再犯者，顯見前所實施之觀察、勒戒或強制戒治已足
    以遮斷其施用毒品之癮，為期自新及協助其戒除毒癮，對此
    五年後再犯者，爰明定仍適用初犯之規定，先經觀察、勒戒
    、強制戒治之程序。」及同條例第二十三條第二項之修正理
    由：「為配合簡化施用毒品犯之刑事處遇程序，並鑑於經觀
    察、勒戒或強制戒治執行完畢釋放後五年內再犯者，其再犯
    率甚高，原據以實施之觀察、勒戒及強制戒治既已無法收其
    實效，自應施以刑事處遇。」顯然如施用毒品者係前經觀察
    、勒戒或強制戒治等治療程序執行完畢五年後，始再施用毒
    品之「初犯」，因前所執行之觀察、勒戒或強制戒治已足收
    戒除毒癮之效，自應重新執行觀察、勒戒或強制戒治等治療
    程序，並於治療程序執行完畢後，由檢察官為不起訴處分，
    毋庸對之追訴處罰；反之，在「再犯」之情形，因其先前所
    為治療程序顯未能收戒斷毒癮之效，且考量施用毒品者之再
    犯率偏高，乃簡化其刑事處遇程序，而逕予追訴處罰，不再
    施以治療程序。參酌上開立法理由，修正毒品危害防制條例
    就施用毒品者，祇於「初犯」及「五年後再犯」二種情形，
    有其追訴條件之限制，及須於初犯經觀察、勒戒或強制戒治
    釋放後，五年內均無施用毒品之行為，始能認其前所實施之
    觀察、勒戒或強制戒治已足遮斷毒癮，而得於五年後再犯時
    ，再予適用初犯之規定，重行觀察、勒戒等程序。倘五年內
    已經再犯，被依法追訴處罰，縱其第三次（或第三次以上）
    施用毒品之時間在初犯釋放五年以後，即與「五年後再犯」
    之情形有別，且因已於「五年內再犯」，顯見其再犯率甚高
    ，原實施觀察、勒戒或強制戒治，已無法收其實效，而無五
    年戒斷期之存在，自無再經觀察、勒戒及強制戒治之必要，
    應由檢察官逕行起訴，始符新法修正之本旨（最高法院九十
    五年度台非字第五十九號判決參照）。查被告前因施用毒品
    案件，經法院裁定送觀察、勒戒後，認有繼續施用毒品之傾
    向，再經法院裁定送強制戒治，於九十二年二月十日釋放出
    所，並經臺灣士林地方法院檢察署檢察官以九十二年度戒毒
    偵字第二二號為不起訴處分確定，又因施用毒品案件，經本
    院分別以九十七年度訴字第三九一號及九十七年度訴字第六
    ０七號判決各處應執行有期徒刑十一月及一年二月確定，有
    臺灣士林地方法院檢察署九十二年度戒毒偵字第二二號不起
    訴處分書、刑案資料查註紀錄表、法務部全國檢察官線上查
    詢刑案人犯在監所最新資料報表各一份在卷可稽，被告曾因
    施用毒品，經觀察、勒戒及強制戒治執行完畢釋放後，五年
    內再犯施用毒品罪，並經判決確定，被告係四犯施用毒品罪
    ，雖在前案觀察、勒戒及強制戒治執行完畢釋放五年後，但
    參照上述判決意旨，仍應予追訴處罰。按海洛因係毒品危害
    防制條例第二條第二項第一款所稱之第一級毒品。核被告施
    用海洛因之行為，係犯毒品危害防制條例第十條第一項之施
    用第一級毒品罪。被告持有海洛因進而施用，其持有海洛因
    之低度行為應為施用海洛因之高度行為所吸收，不另論罪。
    被告於假釋期中，適逢中華民國九十六年罪犯減刑條例（下
    稱減刑條例）於九十六年七月四日公布，依該減刑條例第十
    六條規定，自九十六年七月十六日施行，被告所犯前揭違反
    槍砲彈藥刀械管制條例案件，均合於該減刑條例第二條第一
    項第三款減其刑期二分之一。且依該減刑條例第二條第二項
    前段規定，假釋中之人犯，於本減刑條例施行之日起，視為
    已依前項規定減其宣告刑，毋庸聲請裁定減刑。則被告所犯
    違反槍砲彈藥刀械管制條例所判處之應執行有期徒刑二年八
    月，於前開減刑條例九十六年七月十六日施行之日，已視為
    減為有期徒刑一年四月，而上開擬制規定所減得之刑，雖與
    前揭肅清煙毒條例案件之殘刑二年九月十五日接續執行，惟
    已無殘餘刑期可供執行，從而被告應執行之刑期，因中華民
    國九十六年罪犯減刑條例減刑之結果，已於九十六年七月十
    六日該條例施行之日執行完畢（最高法院八十七年度台非字
    第二三號判決參照），公訴人認執行完畢日為保護管束期滿
    日，容有誤會。又被告有事實欄所述犯罪科刑執行情形，有
    臺灣高等法院被告前案紀錄表附卷可參，其於有期徒刑執行
    完畢後，五年內故意再犯有期徒刑以上之本罪，應依刑法第
    四十七條第一項之規定論以累犯，並加重其刑。爰審酌被告
    有多次施用毒品之前科，素行不佳，惟考量其僅施用海洛因
    一次及犯罪戕害自己身心健康，與犯罪後供認犯行之態度等
    一切情狀，量處如主文所示之刑。
據上論斷，應依刑事訴訟法第二百九十九條第一項前段、第二百
七十三條之一第一項，毒品危害防制條例第十條第一項，刑法第
十一條前段、第四十七條第一項，判決如主文。
本案經檢察官蔡元仕到庭執行職務。
中    華    民    國    98    年    2    月    13     日
                  刑事第一庭法  官  周明鴻
以上正本證明與原本無異。
如不服本判決應於收受判決後10日內向本院提出上訴書狀，並應
敘述具體理由；其未敘述上訴理由者，應於上訴期間屆滿後20日
內向本院補提理由書（均須按他造當事人之人數附繕本）「切勿
逕送上級法院」。
                            書記官  丁梅芬
中    華    民    國    98    年    2    月    13     日
附錄論罪科刑法條：
毒品危害防制條例第十條第一項
施用第一級毒品者，處 6 月以上 5 年以下有期徒刑。


司法院資訊處製作；財團法人民間司法改革基金會備份。
